【裁判字號】    88,易,2349
【裁判日期】    890104
【裁判案由】    詐欺
【裁判全文】
臺灣桃園地方法院刑事判決                        八十八年度易字第二三四九號
    公訴人  臺灣桃園地方法院檢察署檢察官
    被  告  丙○○
            甲○○
右列被告等因詐欺案件，經檢察官提起公訴（八十八年度偵字第一四九五五號），本
院判決如左：
        主  文
丙○○共同連續意圖為自己不法之所有，以詐術使人將本人之物交付，處有期徒刑拾
月。
甲○○無罪。
        事  實
一、丙○○明知其與乙○○○（另行審結）一同開設之三華興行（設桃園縣八德市○○路富榮巷三六弄四十號一樓，係由乙○○○出資設立，由丙○○擔任名義負責
    人，惟乙○○○則係真正負責人）獨資事業，於民國（下同）八十七年九月間已
    陷支付不能之境，竟與乙○○○基於意圖為自己不法所有之概括犯意聯絡，以訂
    購潤滑油品原料，並開立已陷拒絕往來支票，以代貨款支付之不實手段，先後向
    丁○○○化學股份有限公司（下稱匯弘公司）訂購潤滑油原料多次，致匯弘公司
    信以為真，而陷於錯誤，而先後於八十七年十月一日、二日、六日、九日、二十
    二日及三十日如數給付丙○○與乙○○○二人所訂購，價值新台幣（下同）六十
    六萬零二百三十四元之潤滑油原料乙批，丙○○則與乙○○○二人分別簽發如附
    表所示支票四紙予匯弘公司收執。詎上開四紙支票屆期經匯弘公司提示後，均因
    已為拒絕往來戶而遭票在案，匯弘公司至此始知受騙。
二、案經匯弘公司訴由臺灣桃園地方法院檢察署檢察官偵查起訴。
        理  由
一、訊據被告丙○○固坦承於右揭時地先後向告訴人匯弘公司訂購潤滑油原料多次，
    並簽發上開如附表編號一、三所示支票二紙予告訴人匯弘公司，而均遭退票等情
    ，惟矢口否認右揭犯行，辯稱：伊僅係三華興行之名義上負責人，實際三華興行
    係由乙○○○負責經營，伊僅係人頭，雖伊曾向匯弘公司訂購上開潤滑油原料，
    並簽發上開二紙支票予匯弘公司而均遭退票，惟伊係受乙○○○指示辦理，且所
    出售上開潤滑油原料之收入，亦全由乙○○○處理，伊未曾獲取任何好處云云。
    經查：被告丙○○於右揭時地先後多次向告訴人匯弘公司訂購上開潤滑油原料乙
    批，並簽發上開四紙支票予告訴人匯弘公司收執，惟屆期均遭退票等情，業據被
    告丙○○供承明確，核與告訴人匯弘公司指訴情節相符，復有三華興行營利事業
    登記證、送貨估價單影本各乙份、上開支票影本四紙及其退票理由單影本四紙，
    在卷可稽，足堪認定。雖被告丙○○於本院審理時迭次辯稱其僅係三華興行之人
    頭負責人而已云云，惟被告除擔任三華興行之名義上負責人外，亦有負責對外油
    品業務之工作乙情，業據被告即三華興行職員甲○○到院供述在卷，並為被告丙○○於本院審理時所不否認，則被告丙○○在三華興行，顯非僅屬單純之「人頭
    」而已，並有參與三華興行之經營，至為灼然。又被告丙○○另亦曾出面向告訴
    人匯弘公司訂購上開潤滑油原料乙節，亦為於本院審理時所自承不諱，且被告丙○○更於支付告訴人匯弘公司上開潤滑油原料貨款時，簽發如附表所示編號一、
    三兩紙支票予告訴人匯弘公司收執，足證被告丙○○不僅有參與三華興行之經營
    ，亦有直接與告訴人匯弘公司進行上開潤滑油原料乙批之交易過程，亦堪認定。
    被告丙○○既係三華興行之負責人，則對乙○○○與其所分別簽發予告訴人匯弘
    公司上開四紙支票之信用狀況如何，本應該且能夠預先知悉，惟三華興行上開四
    紙支票之二個帳戶信用情形，不僅早自八十七年九月間即已有遭存款不足而退票
    之紀錄在案，更係分別自八十七年十月十六日及二十日起遭列為拒絕往來戶在案
    ，此有富邦銀行八德分行八十八年八月二十日富銀德字第九六號函及玉山銀行八
    德分行八十八年八月二十四日玉八德（存）字第八八００七一三號函各乙份，在
    卷可稽，應堪認定，詎被告丙○○不僅仍於右揭時地仍向告訴人匯弘公司訂購上
    開潤滑油原料乙批，而先後於八十七年十月一日、二日、六日、九日收受之，更
    於上開帳戶已遭拒絕往來後之八十七年十月二十二日及三十日，仍先後向告訴人
    匯弘公司收受上開潤滑油原料多次，致告訴人匯弘公司所收受上開四紙支票屆期
    均因拒絕往來而退票在案。綜上所述，被告丙○○於向告訴人匯弘公司訂購上開
    潤滑油原料之初，顯有假藉簽發上開四紙已無任何支付能力之支票予告訴人匯弘
    公司之不實手段，致告訴人匯弘公司因之信以為真而陷於錯誤，並依約如數給付
    上開潤滑油原料乙批等情，已堪認定。被告丙○○所辯，顯係事後卸責之詞，不
    足採信。被告丙○○犯行已臻明確，應予依法論科。
二、核被告丙○○所為，係犯刑法第三百三十九條第一項之詐欺取財罪。被告先後多
    次詐欺行為，其時間緊接，所犯構成要件相同，顯係基於概括犯意所為，為連續
    犯，應依刑法第五十六條規定論以一罪，並加重其刑。被告所犯上開詐欺取財罪
    與乙○○○間，有犯意聯絡及行為分擔，均為共同正犯。爰審酌被告明知三華興
    行於右揭時地已無支付能可言，竟仍簽發上開四紙支票予告訴人匯弘公司收執，
    致告訴人匯弘公司陷於錯誤而先後交付上開潤滑油原料乙批，已損及告訴人匯弘
    公司之權益及其犯罪後之態度等一切情狀，量處如主文所示之刑，以資儆懲。
三、本件公訴意旨略以：被告甲○○與乙○○○、被告丙○○二人基於為自己不法所
    有之概括犯意聯絡，先後於右揭時地向告訴人匯弘公司詐欺上開潤滑油原料乙批
    ，因認被告甲○○亦涉有刑法第三百三十九條第一項之詐欺取財罪嫌云云。按犯
    罪事實應依證據認定之，無證據不得推定其犯罪事實，刑事訴訟法第一百五十四
    條定有明文。訊據被告甲○○堅決否認右揭犯行，辯稱：上開潤滑油原料係乙○○○要伊出面向告訴人匯弘公司訂購者，伊僅係三華興行之受僱員，並無參與三
    華興行之經營，伊並未與乙○○○、丙○○二人共同詐欺匯弘公司等語。經查：
    被告甲○○亦曾出面向告訴人匯弘公司訂購上開潤滑油原料，並在上開送貨估價
    單上簽收等情，雖據被告甲○○於本院審理時坦承不諱，核與告訴人匯弘公司指
    訴情節相符，復有上開送貨估價單乙份，在卷可稽，而堪認定。惟被告甲○○係
    受僱三華興行擔任潤滑油原料之調配工作乙節，業據被告甲○○於本院審理時供
    述明確，復核與被告丙○○於本院審理時供述情節相符，應堪採信，則當三華興
    行之實際負責人乙○○○指示被告甲○○出面向告訴人匯弘公司訂購上開潤滑油
    原料乙批，復為被告甲○○工作職務相關之事，被告甲○○焉有拒絕出面訂購之
    理及可能，是被告甲○○此部分所述，與社會上一般常情尚非相違，應堪採信。
    又被告甲○○既受乙○○○指示出面訂購了上開潤滑油原料乙批，則當告訴人匯
    弘公司將上開潤滑油原料送至三華興行時，被告甲○○在場代理三華興行簽名收
    受，亦屬合乎法、理、情之舉，亦不足為認定被告甲○○涉有上開詐欺犯行之依
    法，至為顯然。此外，復查無其他積極事證足資證明被告甲○○確與乙○○○、
    被告丙○○二人間有向告訴人匯弘公司詐欺上開潤滑油原料乙批之犯意聯絡及行
    為分擔存在，自屬不能證明被告甲○○犯罪，應依刑事訴訟法第三百零一條第一
    項規定，諭知無罪之判決。
據上論斷，應依刑事訴訟法第二百九十九條第一項前段、第三百零一條第一項，刑法
第二十八條、第五十六條、第三百三十九條第一項，罰金罰鍰提高標準條例第一條前
段，判決如主文。
本案經檢察官陳大偉到庭執行職務。
中      華      民      國      八十九    年     一     月     四     日
                          臺灣桃園地方法院刑事第四庭
                              法  官  林 晏 鵬
右正本證明與原本無異。
如不服本判決，應於判決送達後十日內向本院提出上訴狀( 應附繕本 )，上訴於
臺灣高等法院。
                              書記官  張 雅 慧
中        華        民        國   八十九   年   一   月    六    日
附論罪科刑依據之法條：刑法第三百三十九條
刑法第三百三十九條：
意圖為自己或第三人不法之所有，以詐術使人將本人或第三人之物交付者，處五年以
下有期徒刑、拘役或科或併科一千元（已提高十倍為一萬元）以下罰金。
以前項方法得財產上不法之利益或使第三人得之者，亦同。
前二項之未遂犯罰之。


司法院資訊處製作；財團法人民間司法改革基金會備份。
